臺灣高等法院刑事判決　　　　　　　　　　　　　　九十三年度上易字第四四八號
　　上　訴　人
　　即　被　告　乙○○
右上訴人即被告因傷害案件，不服臺灣板橋地方法院九十二年度易字第二八六０號，
中華民國九十三年一月二十九日第一審判決（起訴案號：臺灣板橋地方法院檢察署九
十二年度偵字第一五四三六號），提起上訴，本院判決如左：
    主  文
上訴駁回。
    事  實
一、乙○○於民國九十二年八月十二日十九時許，在臺北縣永和市○○路二十五號永
    平國小內，與李銘達一同吸食強力膠時，因聽聞附近走廊有人大聲談笑，心生不
    悅即獨自前往理論，因而與甲○○發生爭執，其遂與甲○○一方之人，並均基於
    傷害之犯意出手鬥毆，致甲○○受有右膝挫傷合併左足第四趾擦傷、背部挫傷合
    併擦傷之傷害；乙○○受有頭部挫傷、腦震盪、頭部二處撕裂傷各長三公分、顏
    面部六處撕裂傷各長一至一點五公分、左肩胛骨裂傷、左手肘挫傷合併動作障礙
    及右胸挫傷等傷害（乙○○被害部分未據告訴），嗣警據報前往現場處理，當場
    查獲倒地意識不清之乙○○（經警送往醫院救治），及甲○○遺留於現場之手提
    包一個（內有皮夾、國民
    發還予甲○○）。
二、案經被害人甲○○訴由臺北縣政府警察局永和分局報請臺灣板橋地方法院檢察署
    檢察官偵查起訴。
    理  由
一、訊據上訴人即被告乙○○固承認於右揭時、地，擬吸食強力膠之事實，惟矢口否
    認有何傷害犯行，辯稱是當時其與李銘達一起去永平國小內，擬吸食強力膠，但
    尚未開始吸食，其看到不遠處有人在聊天，其以為是其朋友就走過去，孰料告訴
    人甲○○他們七人就出手打其，其並沒有打他們，告訴人的傷勢是他自己跌倒所
    致云云。
二、經查：
（一）右揭事實，業據被告於警訊時坦承不諱，其供承「我當時正在吸膠，在我的前
      方走廊有約六、七名男子大聲談笑，因為我今天與我太太吵架心情很壞，所以
      我就跟李銘達說我們去找他們打架，於是我就衝向前對著他們叫罵髒話，至於
      罵什麼我已經忘記了，對方就有一人衝過來拿起一個手提袋打我的頭部，然後
      我就還手打他」、「我覺得是我先罵人是我不對，不過我打不過他們，已想逃
      離．．」等語（參見偵查卷第五頁反面至第六頁反面），並據告訴人甲○○於
      警訊時指訴確遭被告毆打明確（詳偵查卷第十三頁反面），且與證人李銘達於
      警訊中所供情節相符，其供稱「我與乙○○在一心樓教室走廊吸膠，乙○○因
      為心情不好，看在距離二十公尺外訓導處前走廊五、六名青少年很不順眼，所
      以要我與他一同前往該處找他們吵架，我沒有回答乙○○，我還是繼續在原處
      吸食強力膠，過了兩分鐘左右，我聽到訓導處前有扭打的聲音．．」等語（參
      見偵查卷第十一頁反面），被告於本院審理時亦不諱言有主動往告訴人等人聊
      天之方向走去，而被告與告訴人同受有如事實欄所載之傷害，有其所提出之天
      主教耕莘醫院永和分院診斷證明書各一紙附卷可稽，則被告於警訊中所供承互
      毆情節，應可採信。
（二）次查被告雖一再辯稱：其是受到告訴人等七人聯手毆打，其並無動手或還手云
      云，然查若被告並無與告訴人互毆，告訴人所受之傷勢何來？且觀之告訴人受
      傷之部位，尤其是其中背部之傷痕，衡情當非係因跌倒所可能造成；又茍如被
      告所言，其受到告訴人等七人聯手攻擊，其只是單純之受害人云云，則依照常
      理判斷，告訴人仗著人多勢眾之優勢，告訴人焉會受到上揭傷勢，甚且連所隨
      身所攜帶之皮包亦掉落於地？足見被告上揭所辯，並不足採。
（三）至證人李銘達於原審審理時，經被告詢問是否有毆打告訴人，雖證人答稱沒有
      ，惟經檢察官詰問時結證稱「當時被告說在哪裡大小聲的可能是他朋友，所以
      他前往去看，所以我沒有理被告，我坐在走廊那裡」、「（問：你在警局說因
      為被告心情不好，看訓導處前青少年不順眼才去找他們？）是的」、「（問：
      在警局的意思是被告要去找人找碴？）是的」、「（問：剛開始被告去找對方
      時，你是否不知道發生什麼事情？）是的」、「（問：所以你看到的是後來的
      事情？）對的」、「（問：所以剛開始被告怎麼去找碴或發生糾紛你都不知道
      ？）都不知道」等語（參見原審九十三年一月八日審判筆錄），是證人李銘達
      既未親眼目賭被告與告訴人發生爭執之全部過程，則其所稱被告並未毆打告訴
      人等語，尚不足為有利被告之認定。
（四）被告另辯稱其先受到告訴人不法之侵害，因此縱其事後有還手自衛，亦屬於正
      當防衛，應有阻卻違法之情形云云。但按正當防衛係對於現在不正之侵害防衛
      自己或他人之權利者而言。本案被告與告訴人發生爭執，進而互毆彼此成傷，
      因被告並不能證明告訴人先行侵害，自不得主張正當防衛。至於告訴人是否以
      圓鍬等物攻擊被告，以及該圓鍬是否已經隨案移送，均與本件被告犯行之認定
      無涉，附此敘明。
（五）綜上，本件事證明確，被告犯行堪以認定，應依法論科。
三、核被告所為，係犯刑法第二百七十七條第一項普通傷害罪。原審基於以上之認定
    ，援引刑法第二百七十七條第一項、第四十一條第一項前段，罰金罰鍰提高標準
    條例第一條前段、第二條為依據，並審酌被告之素行、犯罪之動機、目的、手段
    、所生危害及犯罪後態度等一切情狀，量處有期徒刑三月，並諭知易科罰金之折
    算標準。原審認事用法俱無違誤，量刑亦屬允恰。被告上訴指摘原審判決有所違
    誤云云，並不足採。從而，被告提起本件之上訴，並無理由，應予駁回。
四、據上論斷，應依刑事訴訟法第三百六十八條，判決如主文。
本案經檢察官沈世箴到庭執行職務。
中　　　華　　　民　　　國　　九十三　　年　　　四　　　月　　 十三 　　日
                              臺灣高等法院刑事第九庭
                                  審判長法  官　李　文　成
                                        法  官　江　振　義
                                        法  官　周　盈　文
右正本證明與原本無異。
不得上訴。
                                        書記官　余　姿　慧
中　　　華　　　民　　　國　　九十三　　年　　　四　　　月　　 十三 　　日
附錄：本案論罪科刑法條全文
刑法第二百七十七條
傷害人之身體或健康者，處三年以下有期徒刑，拘役或一千元以下罰金。
犯前項之罪，因而致人於死者，處無期徒或七年以上有期徒刑；致重傷者，處三年以
上十年以下有期徒刑。
